臺灣新北地方法院民事判決
110年度重訴字第634號
原      告  乙○○
            丙○○
共      同
訴訟代理人  黃清濱律師
複  代理人  李冠廷律師
被      告  甲○○
            戊○○
共      同
訴訟代理人  林彥霖律師(法扶律師)
上列當事人間請求損害賠償事件，本院於111年9月20日言詞辯論
終結，判決如下：
    主  文
原告之訴及假執行之聲請均駁回。
訴訟費用由原告負擔。
    事實及理由
一、原告主張：㈠原告為丁○○之父母，被告2人則從事居家托育服
    務，原告自民國108 年8月間起將丁○○有償委託交予被告托
    育。嗣原告乙○○於民國108年11月14日上午9時，將丁○○（10
    8年3月生）帶至被告住所交由被告照顧時，有告知被告甲○○
    ，因丁○○罹患感冒並有服用感冒藥水，請必多加留意丁○○，
    詎於同日中午12時43分許原告乙○○接到被告甲○○電話通知，
    表示丁○○狀況有異，其已緊急呼叫救護車將丁○○緊急送醫，
    然丁○○仍於同日到醫院前不治死亡。㈡查依丁○○當天死亡時
    所拍攝之照片，可以推知丁○○死亡當時是呈現俯臥且顏面向
    下之姿勢，而被告甲○○在警詢時曾自白當其發現丁○○時，丁○○口鼻都有奶，又表示在11點左右有讓丁○○喝牛奶，足見被
    告在餵食丁○○牛奶後未盡善良管理人注意義務，將丁○○之胃
    部確實排氣，並疏於照顧丁○○，造成丁○○於趴睡時因顏面遭
    棉被、墊被或其他之物遮住口鼻，且因牛奶溢出阻塞呼吸道
    而窒息，復因遲延送醫救治而死亡。㈢為此，依民法第184條
    第1項前段、第2項前段、第185條第1項前段、第192條第1項
    、第194條等規定，請求被告連帶負侵權行為損害賠償責任
    ，暨依民法第224條、第227條、第227條之1規定準用同法第
    192條，請求被告負債務不履行損害賠償責任，並請求擇一
    為原告勝訴之判決。茲就得請求損害賠償之項目及金額分述
    如下：⒈原告乙○○部分：①醫療費用新臺幣（下同）5,765元
    ：此為原告乙○○為丁○○於108年11月14日所支出相關醫療費
    用； ②喪葬費用20萬元：丁○○身故後之喪葬費由原告乙○○負
    擔；③扶養費2,023,282元：丁○○若生存，於原告乙○○滿65歲
    後需對原告乙○○負法定扶養義務，原告乙○○於65歲後平均餘
    命尚有21.37年，以新北市108年度平均每月消費支出22,755
    元，丁○○負擔二分之一扶養義務計算， 每年約136,530元，
    依霍夫曼式扣除中間利息，其金額為2,023,282元；④慰撫金
    200萬元，以上合計4,238,367元。⒉原告丙○○部分: ①扶養費
    1,773,093元：丁○○若生存，於原告丙○○滿65歲後需對原告
    乙○○負法定扶養義務，原告丙○○於65歲後平均餘命尚有17.8
    5年，以新北市108年平均每月消費支出22,755元，丁○○負擔
    二分之一扶養義務計算，每年約136,530元，依霍夫曼式扣
    除中間利息，其金額為1,773,093元；②慰撫金200萬元，以
    上合計3,773,093元等語。其聲明為：被告應連帶給付原告
    乙○○4,238,367元及原告丙○○3,773,093元，及自起訴狀繕本
    送達翌日起至清償日止，按年息5%計算之利息。並陳明願供
    擔保，請准宣告假執行。
二、被告辯稱：關於丁○○死亡事件（下稱系爭事件），原告曾對
    被告提起刑法過失致死罪嫌之刑事告訴，經臺灣新北地方法
    院檢察署（下稱新北地檢署）檢察官偵查後，以110年度調
    偵續字第43號為不起訴處分，原告不服聲請再議，亦經臺灣
    高等檢察署111 年度上聲議字第1533號處分書駁回再議確定
    。依上開處分書內容，可知丁○○之死因係嬰兒猝死症，而非
    窒息或其他外力因素致死，其死亡與被告之作為與不作為間
    ，難認有相當因果關係，亦非以被告注意得防免，自難認被
    告有何客觀注意義務之違反，基此，原告主張丁○○係因被告
    照護疏失而窒息死亡，依民法侵權行為及債務不履行之法律
    關係請求被告負連帶賠償責任云云，應無理由等語，其聲明
    為:原告之訴駁回。
三、原告主張：被告自108年8月起受原告有償委託照顧丁○○，於
    108年11月14日上午9時，原告乙○○將丁○○帶至被告住所交由
    被告照顧後，同日中午12時43分許接到被告甲○○電話通知，
    表示丁○○狀況有異，其已緊急呼叫救護車將丁○○緊急送醫，
    然丁○○仍於同日到醫院前不治死亡之事實，為被告所不爭執
    ，自堪信實。惟原告主張被告於108年11月14日當天在餵食
    丁○○牛奶後未盡善良管理人注意義務，將丁○○之胃部確實排
    氣，並疏於照顧丁○○，造成丁○○之顏面遭棉被、墊被或其他
    之物遮住口鼻，且因牛奶溢出阻塞呼吸道而窒息，復因遲延
    送醫救治而死亡，被告對原告應負民法侵權行為損害賠償責
    任或債務不履行損害賠償責任乙情，則為被告所否認，並以
    前揭情詞置辯。
四、本院之判斷：　　　　
　㈠按民法第184條第1項前段侵權行為之成立，係以加害人有故
    意或過失不法侵害他人權利為其成立要件，若其行為並無故
    意或過失，即無賠償之可言。所謂過失係指應注意、能注意
    而不注意，即行為人預見其行為的侵害結果而未為避免。此
    項注意義務，應以善良管理人之注意（抽象輕過失）為基準
    。另按當事人主張有利於己之事實，就其事實有舉證之責任
    ，民事訴訟法第277 條前段定有明文，是民事訴訟如係由原
    告主張權利者，應先由原告負舉證之責，若原告先不能舉證
    ，以證實自己主張之事實為真實，則被告就其抗辯事實即令
    不能舉證，或其所舉證據尚有疵累，亦應駁回原告之請求（
    最高法院17年上字第917 號判決意旨參照）。又按侵權行為
    之成立，須行為人因故意過失不法侵害他人權利，亦即行為
    人之行為須具備歸責性、違法性，並不法行為與損害間有因
    果關係，始能成立，且主張侵權行為損害賠償請求權之人，
    對於侵權行為之成立要件應負舉證責任（最高法院100年度
    台上字第328號判決要旨參照）查：
　⒈原告前就系爭事件向新北地檢署對被告提出刑法過失致死罪
    之刑事告訴，經新北地檢署檢察官認定被告犯罪嫌疑尚有不
    足，以110年度調偵續字第43號為不起訴處分，原告不服聲
    請再議，經臺灣高等檢察署111 年度上聲議字第1533號處分
    書駁回再議確定，有上開處分書在卷為憑【見本院卷第163
    至183頁】，並經本院依職權調閱上開偵查卷宗無訛，先此
    敘明。
　⒉原告固指稱系爭事件係被告於餵奶後疏未將丁○○之胃部確實
    排氣，即讓丁○○趴睡，造成丁○○於趴睡時因顏面遭棉被、墊
    被或其他之物遮住口鼻，且因牛奶溢出阻塞呼吸道而窒息云
    云，然關於丁○○之死因，新北地檢署會同法醫相驗後，委請
    法務部法醫研究所初驗結果，認:「依解剖及組織病理切片
    觀察結果發現腸子表面有些許的出血點，其餘器官多為鬱血
    變化。根據現場調查和偵訊筆錄指出死者於保母家被發現趴
    臥床上無反應，送醫不治死亡，床單及被子沾有奶水，發現
    口鼻有溢奶。經查死者為8個月大的嬰孩，過往發育史正常
    ，已有翻身能力，因為趴睡導致窒息，而無力自行逃脫的機
    率低。雖然口鼻有發現溢奶，但肺臟切片並未發現牛乳或者
    人乳蛋白的存在，無法直接證明因為嗆奶入肺而導致窒息。
    死者之死亡轉為不明，綜合現場調查報告、偵訊筆錄、病
    歷記錄和解剖發現，沒有足夠證據說明趴睡窒息和嗆乳入肺
    而導致窒息。死亡原因為不明，最終歸納為嬰兒猝死。死亡
    方式為『自然死』」等語，有法務部法醫研究所解剖報告書暨
    鑑定書在卷可稽【見新北地檢署108年度相字第1564 號卷宗
    （下稱相卷）第203至204頁】。再上開鑑定結果業已將丁○○
    當時正值感冒期時間且服用感冒藥之事實納入考量及綜合判
    斷，且丁○○無臉部或眼睛的結膜上有多發性出血點之窒息解
    剖變化，或其口鼻外觀皮膚和黏膜有瘀傷或擦傷，可以支持
    口鼻遭受外力摀住，或者掙扎而窒息的證據等情，有法務部
    法醫研究所110年7月27日法醫理字第11000038170號函覆附
    卷可參【見新北地檢署110年度調偵續字第43 號卷第42、43
    頁】。又本院依原告聲請檢送相關資料委請台灣基督教長老
    教會馬偕財團法人紀念醫院（下稱馬偕醫院）兒童醫學部為
    鑑定，其鑑定結果為：「...㈣法醫研究所解剖暨鑑定報告書
    顯示，死者胃部含有已消化之乳白色黏狀液體之胃內容物約
    50毫升，而死者被發現時，口鼻有溢奶及床單、棉沾奶水之
    情況，僅能代表死者死亡前或當時有溢吐奶汁情形，無法推
    定死因為溢奶致上呼吸道堵塞而造成窒息。㈤急救時所檢測
    之高血鉀、酸血症，血液中之二氧化碳及乳酸上升，電腦斷
    層發現大腦腫脹及診斷書所載明符合『缺氧性腦病變』等資料
    ，僅能佐證死者曾有長時間之休克、呼吸停止、器官缺血及
    缺氧之情形，無法推論死因為窒息。㈥解剖時發現有左前額
    出血有可能與死亡後瀰漫性血管內凝血造成凝血功能變化所
    致。肺部出現鬱血、水腫細胞，肺部並有積水等應與死亡後
    心臟停止收縮導致肺部血液及組織液無法回流心臟所造成。
    上述現象應為死亡後之現象，無法推論與死者死因有關連。
    ㈦嬰兒猝死症根據美國兒科醫學會的建議，嬰兒猝死症的定
    義為：『一歲以下嬰兒突然死亡，且經過完整病理解剖解析
    死亡過程並經臨床檢視病史等詳細調查後未能找到死因者。
    」依所檢附之相關資料，無法推論死者之確實死因為何，因
    此符合嬰兒猝死症之定義。因死者已經接受病理解剖，仍無
    法找到死亡原因，臨床上能確實診斷死因之可能性極低」等
    語，有該院馬院醫兒字第1110004799號鑑定報告書附卷可稽
    【見本院卷第404至408頁】。由上，足見丁○○係因嬰兒猝死
    症致死，而非溢奶致上呼吸道堵塞或口鼻遭受外物遮蔽而窒
    息死亡。
  ⒊原告雖另指稱被告未盡及時發現丁○○狀況，將丁○○送醫救治
    之注意義務云云，惟丁○○係因嬰兒猝死症死亡，詳如前述，
    而所謂嬰兒猝死症，係指一原為正常之嬰兒突然發生毫無預
    警之死亡，對此死亡原因於解剖後，仍找不出其原因。至於
    造成嬰幼兒猝死的原因迄今醫學界仍不清楚，依醫學文獻記
    載，嬰兒猝死的危險因子有出生前之母體因素、嬰兒本身生
    理因素、居家環境因素、季節因素、嬰兒睡姿因素等不一而
    足，是以，同樣的現象發生，在某些嬰孩得以安然無恙，某
    些嬰孩卻迅速終止生命跡象，時間之快速常令人無法預防，
    故謂「猝死」。又雖然在居家生活上採取某些措施可以降低
    嬰兒猝死機率，但仍無真正有效的預防方法，且嬰兒猝死症
    候群常發生在嬰兒睡覺中，發生前不易查有異狀，發現時嬰
    兒往往已是呼吸及心跳停止的狀態。而依被告甲○○於警詢中
    陳稱：108年11月14日10時45分許，伊將丁○○抱起放到客廳
    的遊戲床內睡覺，他在遊戲床內翻來翻去，不久就趴著睡覺
    了，伊於同日12時許打電話叫早餐，這時伊看丁○○都沒有翻
    動的感覺，伊就去查看，伊就將他抱起來，一直叫他，他當
    時鼻子跟嘴巴都有溢奶，伊用毛巾將他擦乾淨，發現他的臉
    黑黑的也有點白白的，所以就幫他拍背及CPR，這時早餐店
    外送小姐按電鈴，伊開門讓她進去，她一進來看伊緊張抱著
    小孩，她問要不要叫救護車，伊說要，她在打電話同時，伊
    一邊抱著丁○○，一邊打電話給丁○○的母親，之後伊就照119
    指示，幫丁○○作CPR等語（見相卷第11頁背面及12頁），可
    認被告甲○○於發現丁○○處於異常狀態時所為處置尚符合緊急
    救護程序，難謂有失當之處，況依前開說明，嬰兒猝死亡症
    機轉不明，且於發生前無預警，非一般人所能預見注意防備
    ，故縱被告於丁○○睡覺時密集探看，亦非必然能避免丁○○因
    嬰兒猝死症死亡之結果，則原告主張被告未能及時發現丁○○
    狀況，將丁○○送醫救治而有未盡照護義務之疏失，亦非可採
    。
　⒋依上調查，本院無從認定被告就系爭事件之發生有何客觀注
    意違反之過失，及被告之作為或不作為與丁○○之死亡結果間
    有何因果關係存在。原告既未能證明被告有何照護疏失行為
    及該行為與丁○○之死亡間之因果關係，是其依民法第184條
    第1項前段規定請求被告負損害賠償責任，自非有據。
　㈡再按違反保護他人之法律，致生損害於他人者，負賠償責任
    。但能證明其行為無過失者，不在此限，民法第184條第2項
    定有明文。所謂違反保護他人之法律者，係指以保護他人為
    目的之法律，亦即一般防止妨害他人權益或禁止侵害他人權
    益之法律而言。原告雖另主張被告應負民法第184條第2項侵
    權行為損害賠償責任云云，惟原告未指出被告違反何種保護
    他人之法律及其具體情節為何，是其上開主張，亦無理由。
　㈢末按因可歸責於債務人之事由，致為不完全給付者，債權人
    得依關於給付遲延或給付不能之規定行使其權利。因不完全
    給付而生前項以外之損害者，債權人並得請求賠償；債務人
    因債務不履行，致債權人之人格權受侵害者，準用民法第19
    2條至第195條及第197條之規定，負損害賠償責任，民法第2
    27條、第227條之1定有明文。原告固又主張兩造間訂有托育
    契約，於被告托育期間發生系爭事件對原告造成損害，被告
    應負不完全給付之債務不履行損害賠償責任云云，惟丁○○之
    死因為嬰兒猝死症，而嬰兒猝死亡症機轉不明，於發生前不
    易查覺有異狀，發現時嬰兒往往已是呼吸及心跳停止的狀態
    ，此實非一般人所能預見注意防備，業如前述，原告既未能
    證明丁○○之死亡結果係可歸責於被告之照護行為，自無從逕
    以丁○○係於被告托育期間死亡，即推斷被告提供之托育服務
    不合債務本旨，而應負不完全給付之債務不履行損害賠償責
    任。
五、從而，原告依民法侵權行為及債務不履行之法律關係，請求
    被告連帶給付如其訴之聲明所示之款項及法定遲延利息，為
    無理由，應予駁回。原告之訴既經駁回，其假執行之聲請即
    失所依附，應併予駁回。
六、本件事證已臻明確，兩造其餘之攻擊或防禦方法及所用之證
    據，經本院斟酌後，認為均不足以影響本判決之結果，爰不
    逐一論述，附此敘明。
七、訴訟費用負擔之依據：民事訴訟法第78條。 
中　　華　　民　　國　　111 　年　　10　　月　　28　　日
                  民事第四庭    法　官　古秋菊
以上正本係照原本作成
如對本判決上訴，須於判決送達後20日內向本院提出上訴狀。
中　　華　　民　　國　　111 　年　　10　　月　28 　　日
                                書記官　劉馥瑄